臺灣高等法院刑事裁定
111年度抗字第326號
抗  告  人  
即受刑  人  謝旻蓉



上列抗告人因聲明異議案件，不服臺灣桃園地方法院中華民國11
1年1月28日裁定（110年度聲字第3866號），提起抗告，本院裁
定如下：
    主  文
抗告駁回。                                              
    理  由
一、原裁定意旨略以：
  ㈠異議人前因肇事逃逸等案件，經原審以109年度交訴字第84號
    判決處有期徒刑6月（不得易科罰金）、3月（得易科罰 金
    ）確定，另因犯偽造文書等案件，經原審107年度審訴字 第
    105號判決處有期徒刑3月，共6罪，應執行有期徒刑8月 （
    均得易科罰金），被告不服提起上訴，經本院以108年度上
    訴字第2088號判決上訴駁回而告確定，嗣檢察官就上開得易
    科罰金之罪，以110年度執聲字第2399號聲請定其應執行之
    刑，經原審以110年度聲字第3616號裁定應執行有期徒刑10
    月，有本院被告前案紀錄表在卷可稽，復經原審調取上開案
    件全卷審核無誤，堪以認定。
  ㈡異議人雖以其未向檢察官聲請合併定刑云云，然定應執行刑
    係屬檢察官之權責，異議人之聲請僅係促使檢察官發動聲請
    之要件，且本案檢察官聲請定應執行之案件，均無刑法第50
    條第2項之情形，自無檢察官聲請定刑不合法而侵害其權益
    可言。是受刑人聲明異議意旨仍執前詞指摘檢察官執行指揮
    不當，為無理由，應予駁回。
二、抗告意旨略以：
　　抗告人於民國110年11月1日、同年11月5日經檢察官傳喚開
    庭訊問，未經抗告人出自意願答問，且於製作筆錄前，已 
    先行表示拒簽，此未經合法製作之執行筆錄，事後據以裁 
    量，對抗告人不公。嗣聲請定執行刑，原審110年度聲字第3
    269號裁定前，亦未給予抗告人合理陳述意見之機會，均屬
    黑箱作業等語。
三、本院按：
  ㈠按受刑人或其法定代理人或配偶以檢察官執行之指揮為不當
    者，得向諭知該裁判之法院聲明異議；法院應就疑義或異議
    之聲明裁定之，刑事訴訟法第484條、第486條分別定有明文
    。此所稱「檢察官執行之指揮不當」者，係指執行之指揮違
    法及執行方法不當等情形而言，故聲明異議之對象應係檢察
    官之執行指揮行為，而非檢察官據以指揮執行之科刑裁判；
    亦即受刑人聲明異議之客體，應以檢察官執行之指揮為限，
    倘受刑人並非針對檢察官執行之指揮認有不當，其所為聲明
    異議於程序上已難謂適法，法院自應以裁定駁回其異議（最
    高法院103年度台抗字第318號裁定、101年度台抗字第904號
    裁定意旨可資參照）。次按於司法實務運作上，就所受理當
    事人或其相關人員的請求、聲明或聲請案，概不受其所用詞
    文拘束，亦即仍應尋繹其意涵，探求真意，而後依法律規定
    適切處理（最高法院105年度台抗字第408號裁定意旨參照）
    。本件，抗告人於原審之書狀，係針對原審110年聲字第361
    6號裁定不服，載明聲明異議、抗告，將二者並列。惟抗告
    部分，經原審送交本院審查，業經本院於110年12月30日以1
    10年度抗字第1995號，以抗告逾期而抗告駁回確定。聲明異
    議部分，異議人未能檢付執行指揮書，經原審訊問，則表示
    對檢察官聲請定執行刑前之訊問程序，認有瑕疵，其並未在
    筆錄簽名，且伊只想易科罰金及易服勞動服務，並未同意檢
    察官聲請合併定執行刑等語，可認係廣義之指揮執行，原審
    據以裁駁，尚無不合。
　㈡按訊問被告、自訴人、證人、鑑定人及通譯所當場製作之筆
    錄，應命受訊問人緊接其記載之末行簽名、蓋章或按指印，
    刑事訴訟法第四十一條第四項定有明文。該規定之目的，在
    於保證筆錄記載之正確性，避免製作人於受訊問人簽名、蓋
    章或按指印後，任意增添字句於空白之處所，而影響筆錄之
    正確性。----又受訊問人之訊問筆錄若未簽名，固屬違背法
    定之程式，但其效力如何，應視情形而定。倘受訊問人係因
    訊問筆錄之記載不實或出於非任意性，而拒絕簽名，已經書
    記官記明其事由，並經查明屬實；或受訊問人並未簽名，書
    記官亦未記明其事由，復無其他事證足資證明曾製作該內容
    之筆錄時，該筆錄是否真實可信，即屬有疑，固均不得採為
    裁判之基礎；惟受訊問人若係無故拒絕簽名，或未經許可，
    逕自離庭，致未及命其簽名者，倘書記官已記明其事由，受
    訊問人於審理時復不否認曾製作該內容之訊問筆錄，而以證
    人身分受訊問者，並有受訊問人之具結證書在卷可考，則該
    筆錄雖未經受訊問人簽名，但既無不可信之情況，仍難謂該
    筆錄無證據能力。至該訊問筆錄內容之真實性如何，乃係證
    明力之問題，得由法院自由判斷（最高法院101年度台上字
    第4435號裁定意旨參照）。本件，抗告人於110年11月1日、
    同年11月5日經檢察官傳喚訊問，所製作之執行筆錄，受訊
    人簽名處，均以括弧表示（拒簽），有上開期日執行筆錄二
    份在卷可稽（原審卷第141至153頁）。關於上開筆錄記載之
    內容，110年11月1日之執行筆錄記載抗告人答：得易科罰金
    部分與不得易科罰金部分，我不要聲請定刑，得易科罰金部
    分我要繳錢，我要聲請易科罰金，但我現在在監無法繳錢，
    我會請律師處理。不得易科罰金部分我要聲請易服社會勞動
    。檢察官則諭知：抗告人前案偽造文書部分有期徒刑8月，
    完全未履行社會勞動時數，本件有期徒刑6月部分不准易服
    社會勞動，非執行有期徒刑無法矯正及維持法秩序，110年1
    1月5日上午11時開庭，請自行委任律師。第二次開庭前，檢
    察官命書記官分別打電話給李介文律師及中正專利商聯合事
    務所，其等均表示未受抗告人委任，沒有要聲請易科罰金。
    檢察官乃再於同年11月5日開庭訊問抗告人，抗告人表示沒
    意見。可知，上開執行筆錄所記載之內容，乃依據抗告人之
    回答，如實記載，並無虛偽情事，抗告人係無故拒絕簽名。
    又依刑法第50條之規定，得易科罰金之罪與不得易科罰金之
    罪，須經受刑人請求檢察官聲請定應執行刑，才能併合處罰
    。依上開筆錄所載，及抗告人出具之聲明書所載，抗告人拒
    絕就得易科罰金部分與不得易科罰金部分合併定應執行刑，
    故檢察官就得易科罰金部分聲請合併定執行刑，就肇事逃逸
    不得易科罰金部分，單獨核發執行指揮書，並不違反刑法第
    50條之規定。又得易科罰金部分，檢察官已給予抗告人委任
    律師處理之機會，且符合定執行刑之要件，檢察官依法自得
    依職權聲請定應執行刑，不須得被告之同意。另檢察官認抗
    告人前案偽造文書部分有期徒刑8月，完全未履行社會勞動
    時數，本件有期徒刑6月部分不准易服社會勞動，乃係依據
    刑法第41條第4項規定，所為適法裁量權之行使，於法有據
    。至抗告意旨指摘聲請定執行刑時，原審110年度聲字第326
    9號裁定前，亦未給予抗告人合理陳述意見之機會云云，該
    裁定已於理由五詳加說明，且此部分非屬檢察官執行方法，
    非聲明異議所得處理之範圍，併此敘明。
四、綜上，原審認本件異議無理由，予以駁回，理由雖嫌簡略，
    結論則與本院認定並無不同，應予維持。從而，本件抗告，
    核無理由，應予駁回。
據上論斷，應依刑事訴訟法第412 條，裁定如主文。
中　　華　　民　　國　　111 　年　　3 　　月　　4　　日
                  刑事第八庭  審判長法　官  陳世宗
                                    法　官  呂寧莉
                                    法　官  林呈樵 
以上正本證明與原本無異。
不得再抗告。
                                    書記官  蔡慧娟
中　　華　　民　　國　　111 　年　　3 　　月　　4 　　日